【裁判字號】    98,訴,1647
【裁判日期】    980619
【裁判案由】    毒品危害防制條例
【裁判全文】
臺灣板橋地方法院刑事判決              98年度訴字第1647號
公  訴  人  臺灣板橋地方法院檢察署檢察官
被      告  甲○○
上列被告因違反毒品危害防制條例案件，經檢察官提起公訴（98
年度毒偵字第2320號），被告於本院準備程序中就被訴事實為有
罪之陳述，經詢問當事人意見，合議庭裁定由受命法官依簡式審
判程序獨任審理，本院判決如下：
    主  文
甲○○施用第一級毒品，累犯，處有期徒刑捌月。扣案海洛因壹
包（淨重零點壹陸玖肆公克）沒收銷燬之，扣案注射針筒、分食
鏟各壹支沒收之。
    事  實
一、甲○○曾於民國87年間因施用毒品案件，經本院裁定送觀察
    、勒戒後，認有繼續施用毒品之傾向，令入戒治處所施以強
    制戒治，於89年8 月1 日執行完畢釋放。又(一)於94、95年間
    連續施用第一、二級毒品，經本院以95年度訴字第718 號分
    別判處有期徒刑8 月、4 月，合併定應執行刑為有期徒刑10
    月確定；(二)於95年間施用第一、二級毒品，經本院以95年度
    訴字第3060號分別判處有期徒刑10月、5 月確定，與(一)所示
    2 罪均經減刑後，合併定應執行刑為有期徒刑1 年；(三)於95
    年間再度施用第一、二級毒品，經本院以96年度訴字第391
    號分別判處有期徒刑9 月、4 月，減刑後合併定應執行刑為
    有期徒刑6 月確定，與前開(一)、(二)所示應執行有期徒刑1 年
    部分接續執行後，於97年2 月5 日假釋，同年4 月10日假釋
    期滿未經撤銷，視為執行完畢。詎仍不知悔改，復基於施用
    第一級毒品海洛因之犯意，於98年3 月17日10時許，在其位
    於臺北縣新莊市○○路694 巷101 號1 樓之居所內，以摻水
    後置於針筒內注射之方式，施用第一級毒品海洛因1 次。嗣
    於同日17時許，在上址為警查獲，並扣得其所有之海洛因1
    包（驗前淨重0.17公克，驗後淨重0.1694公克）、注射針筒
    及分食鏟各1 支。
二、案經臺北縣政府警察局新莊分局報請臺灣板橋地方法院檢察
    署檢察官偵查起訴。
    理  由
一、按本件被告甲○○所犯係死刑、無期徒刑、最輕本刑為3 年
    以上有期徒刑以外之罪，其於準備程序就前揭被訴事實為有
    罪之陳述，經受命法官告知簡式審判程序之旨，並聽取其與
    公訴人之意見後，本院認無不得或不宜改依簡式審判程序進
    行之情形，爰依刑事訴訟法第273 條之1 第1 項規定，裁定
    本件由受命法官獨任進行簡式審判程序，合先敘明。
二、上揭事實，業據被告於警、偵訊及本院審理時坦承不諱，復
    有海洛因1 包（驗前淨重0.17公克，驗後淨重0.1694公克）
    、注射針筒及分食鏟各1 支扣案可稽，且被告為警查獲後所
    採集之尿液，經送請台灣檢驗科技股份有限公司檢驗之結果
    ，呈嗎啡、可待因之陽性反應，有該公司98年4 月3 日編號
    UL/2009/30572 號濫用藥物檢驗報告、臺北縣政府警察局新
    莊分局偵辦毒品危害防制條例案被移送人姓名代碼對照表各
    1 份在卷可憑，又扣得之白色粉末1 包經送交通部民用航空
    局航空醫務中心鑑定結果，確為海洛因無誤，屬第一級毒品
    ，有該中心98年4 月3 日航藥鑑字第0981707 號毒品鑑定書
    1 份在卷可考，足認被告之自白與事實相符，本件事證明確
    ，其犯行洵堪認定。
三、按海洛因為毒品危害防制條例第2 條第2 項第1 款所稱之第
    一級毒品，不得施用、持有。次按，犯毒品危害防制條例第
    10條施用第一級、第二級毒品之罪者，檢察官應聲請法院裁
    定，令被告入勒戒處所觀察、勒戒，經觀察、勒戒後，檢察
    官依據勒戒處所之陳報，認受觀察、勒戒人無繼續施用毒品
    傾向者，應即釋放，並為不起訴之處分；認受觀察、勒戒人
    有繼續施用毒品之傾向者，檢察官應聲請法院裁定令入戒治
    處所強制戒治，其期間為6 個月以上，至無繼續強制戒治之
    必要為止，但最長不得逾1 年，強制戒治期滿，應即釋放，
    由檢察官為不起訴之處分。觀察、勒戒或強制戒治執行完畢
    釋放後，5 年內再犯第10條之罪者，應依一般刑事訴訟程序
    予以起訴論罪科刑，此觀諸毒品危害防制條例第20條第1 項
    、第2 項、第23條第1 項、第2 項規定自明。而被告若於5
    年內已再犯，經依法追訴處罰，縱其第3 次（或第3 次以上
    ）再度施用毒品之時間，在初犯經觀察、勒戒或強制戒治執
    行完畢釋放5 年以後，已不合於「5 年後再犯」之規定，且
    因已於「5 年內再犯」，顯見其再犯率甚高，原實施觀察、
    勒戒或強制戒治，已無法收其實效，即應依該條例第10條處
    罰（最高法院95年5 月9 日95年度第7 次刑事庭會議決議可
    資參照）。被告既有如犯罪事實欄所示觀察勒戒、強制戒治
    及論罪科刑之前科，有臺灣高等法院被告前案紀錄表1 份在
    卷可佐，本件施用毒品案件依前述規定自應予以起訴論罪科
    刑。是核被告所為，係犯毒品危害防制條例第10條第1 項施
    用第一級毒品罪。被告持有第一級毒品之低度行為，應為施
    用第一級毒品之高度行為所吸收，不另論罪。被告曾有如犯
    罪事實欄所示之論罪科刑前科，已如前述，其於有期徒刑執
    行完畢後5 年內，故意再犯本件有期徒刑以上之罪，為累犯
    ，應依刑法第47條第1 項規定加重其刑。爰審酌被告經觀察
    勒戒、強制戒治及論罪科刑後，仍未能戒絕毒癮，顯見其戒
    絕毒癮之意念非堅，惟念其於犯罪後坦承犯行，態度良好，
    且施用毒品行為，乃屬對自身健康之戕害行為，被告復已自
    98年4 月23日起在臺北縣立醫院接受美沙冬替代療法以戒除
    毒癮，及其犯罪動機、目的、手段等一切情狀，量處如主文
    所示之刑。扣案之海洛因1 包（驗前淨重0.17公克，驗後淨
    重0.1694公克），經檢驗結果為海洛因，已如前述，且係被
    告所有供其施用之物，業據被告於警、偵訊時自承在卷，應
    依毒品危害防制條例第18條第1 項前段規定，不問屬於犯人
    與否，均沒收銷燬之，至鑑驗耗損之毒品因已滅失，自無庸
    宣告沒收銷燬。另扣案之注射針筒及分食鏟各1 支，係被告
    所有且供其施用海洛因之用，亦經被告於警、偵訊時供述明
    確，均應依刑法第38條第1 項第2 款規定沒收之。
據上論斷，應依刑事訴訟法第273 條之1 第1 項、第284 條之1
、第299 條第1 項前段，毒品危害防制條例第10條第1 項、第18
條第1 項前段，刑法第11條、第47條第1 項、第38條第1 項第2
款，判決如主文。
本案經檢察官黃明絹到庭執行職務。
中    華    民    國    98    年    6     月    19    日
                  刑事第十九庭  法  官  楊筑婷
上列正本證明與原本無異。
如不服本判決，應於判決送達後10日內敘明上訴理由，向本院提
出上訴狀 (應附繕本)，上訴於臺灣高等法院。其未敘述上訴理
由者，應於上訴期間屆滿後20日內向本院補提理由書「切勿逕送
上級法院」。
                                書記官  林怡君
中    華    民    國    98    年    6     月    19    日
附錄本判決之論罪法條：
毒品危害防制條例第10條
施用第一級毒品者，處6 月以上5 年以下有期徒刑。
施用第二級毒品者，處3 年以下有期徒刑。


司法院資訊處製作；財團法人民間司法改革基金會備份。
